【裁判字號】    95,易,268
【裁判日期】    950816
【裁判案由】    違反就業服務法
【裁判全文】
臺灣臺中地方法院刑事判決               95年度易字第268號
公  訴  人  臺灣臺中地方法院檢察署檢察官
被      告  丙○○
選任辯護人  黃文崇律師
上列被告因違反就業服務法案件，經檢察官提起公訴（九十四年
度偵字第一九五六三號），本院判決如下：
    主    文
丙○○無罪。
    理    由
一、公訴意旨略以：被告丙○○曾非法僱用外籍勞工，違反就業
    服務法，於民國九十三年七月二十七日，為基隆市警察局第
    一分局查獲，經臺北市政府裁處罰鍰新臺幣（下同）十五萬
    元，詎不知警惕，復明知印尼籍WARSIYEM（原係雇主王崧山
    合法聘僱之監護工，於九十二年十二月二十九日棄工逃逸）
    係逃逸之外籍勞工，竟自九十三年四月間起至九十三年十月
    間止，以每月一萬八千元至二萬元不等之費用，僱用印尼籍
    WARSIYEM至其位於臺中市○區○○街七六號房舍，從事清潔
    工作，嗣於九十四年六月二十九日，在臺北縣鶯歌鎮○○街
    23巷口，緝獲逃逸之WARSIYEM，始循線獲悉上情；因認被告
    涉有違反就業服務法第四十四條之規定，應依就業服務法第
    六十三條第一項後段之規定論處云云。
二、按犯罪事實應依證據認定之，無證據不得認定犯罪事實；不
    能證明被告犯罪或其行為不罰者，應諭知無罪之判決，刑事
    訴訟法第一百五十四條第二項、第三百零一條第一項分別定
    有明文。而刑事訴訟法上所謂認定犯罪事實之證據，係指足
    以認定被告確有犯罪行為之積極證據而言，該項證據自須適
    合於被告犯罪事實之認定，始得採為斷罪資料，最高法院二
    十九年上字第三一０五號著有判例。又認定犯罪事實所憑之
    證據，無論係直接證據或間接證據，其為訴訟上之證明，須
    於通常一般之人均不致有所懷疑，而得確信其為真實之程度
    者，始得據為有罪之認定，倘其證明尚未達到此一程度，而
    有合理之懷疑存在，復無其他調查途徑可尋，法院即應為無
    罪之判決，最高法院七十六年台上字第四九八六號著有判例
    。
三、公訴人認被告涉有違反就業服務法之罪嫌，無非係以：上揭
    犯罪事實，業據印尼籍WARSIYEM及其男友甲○○於警詢中供
    陳綦詳，資為論據。
四、訊據被告堅詞否認有何違反就業服務法之犯行，辯稱：伊於
    九十三年七月二十七日因違反就業服務法遭裁罰案件，被查
    獲時，伊有去基隆到案說明，但是一直沒有收到處罰命令，
    又伊並未僱用印尼籍WARSIYEM，臺中市○區○○街之房屋伊
    有出租，房客有帶外勞，後來伊查出該房客有仲介外勞，可
    能是因為向伊借錢，伊後來不肯再借，該房客才會教這些外
    勞把責任推給伊所致等語。
五、經查：
（一）所謂行政處分，係指行政機關就公法上具體事件所為之決
      定或其他公權力措施而對外直接發生法律效果之單方行政
      行為而言，行政程序法第九十二條第一項定有明文。本件
      被告前於九十三年間，因違法僱用外籍勞工，經臺北市政
      府於九十三年九月十六日以府勞二字第０九三一八八八一
      二００號違反就業服務法罰鍰處分書，裁處罰鍰十五萬元
      等情，此有前開違反就業服務法罰鍰處分書一份在卷可稽
      （參照本院卷第八十至八二頁），則該裁罰處分書，係屬
      行政處分之性質，應屬無疑。
（二）次按書面之行政處分，應送達相對人及已知之利害關係人
      ；又書面之行政處分自送達相對人及已知之利害關係人起
      對其發生效力，行政程序法第一百條第一項、第一百十條
      第一項分別定有明文。前開臺北市政府所為之書面行政處
      分，於九十四年五月二十六日送達於被告收受，此有掛號
      回執影本一份在卷可稽（參照本院卷第九一頁），換言之
      ，該書面行政處分之生效時間，應為九十四年五月二十六
      日。
（三）再按任何人不得非法容留外國人從事工作，就業服務法第
      四十四條定有明文。又按違反第四十四條或第五十七條第
      一款、第二款規定者，處新臺幣十五萬元以上七十五萬元
      以下罰鍰。五年內再違反者，處三年以下有期徒刑、拘役
      或科或併科新臺幣一百二十萬元以下罰金。法人之代表人
      、法人或自然人之代理人、受僱人或其他從業人員，因執
      行業務違反第四十四條或第五十七條第一款、第二款規定
      者，除依前項規定處罰其行為人外，對該法人或自然人亦
      科處前項之罰鍰或罰金；就業服務法第六十三條第一項定
      有明文。由此可知，依據就業服務法第六十三條第一項後
      段之規定，必須被告於五年內曾有違法容留外國人從事工
      作之行為，經科處行政罰為刑罰之前提要件。本件被告被
      訴第二次違法雇用外籍勞工之犯罪時間為九十三年四月間
      起至九十三年十月間止，該段期間，被告因第一次違法雇
      用外籍勞工遭裁罰之行政處分，尚未發生效力，則被告第
      二次違法雇用外籍勞工之行為，即與就業服務法第六十三
      條第一項後段規定「五年內」再違反就業服務法第四十四
      條非法僱用外籍勞工規定之構成要件，不相符合。
（五）至於被告選任辯護人聲請傳喚證人丁○○、乙○○圖以證
      明被告並無第一次違反就業服務法之行為，惟被告前開行
      為，係屬行政罰之範圍，第一次違反就業服務法之行為，
      依據現行法之規定，並未科處刑罰，即屬刑罰不罰之行為
      ，按理被告自應針對該行政處分，循求行政訴訟途徑以救
      濟，而非循刑事訴訟程序以求救濟，因此，就被告第一次
      違法僱用勞工之行為，本院認無調查證據重行認定事實之
      必要；又證人甲○○經本院合法傳喚，無正當理由未到庭
      ，本院無從查證其於警詢中之陳述，具有特別之可信性，
      且被告第二次違法雇用外籍勞工之情，縱係屬實，亦因第
      一次之書面行政處分，送達之延誤，以致無法對被告施以
      刑罰。
（六）綜上所述，被告被訴第二次違法雇用外籍勞工之行為，既
      與就業服務法第六十三條第一項後段之法律構成要件不相
      符合，其行為應屬不罰，揆諸前揭規定，本院自應為無罪
      之諭知。
據上論斷，應依刑事訴訟法第三百零一條第一項，判決如主文。
中    華    民    國    95    年    8     月    16    日
                  刑事第五庭    審判長法  官  賴恭利
                                      法  官  劉麗瑛
                                      法  官  巫淑芳
上正本證明與原本無異。
如不服本判決，應於送達後十日內向本院提出上訴狀（須附繕本
），上訴於臺灣高等法院臺中分院。
                                      書記官  王麗麗
中    華    民    國    95    年    8     月    16    日


司法院資訊處製作；財團法人民間司法改革基金會備份。
